【裁判字號】    98,交聲,1727
【裁判日期】    980911
【裁判案由】    交管條例聲異
【裁判全文】
臺灣板橋地方法院交通事件裁定       98年度交聲字第1727號
原處分機關  交通部公路總局臺北區監理所板橋監理站
異  議  人
即受處分人  甲○○
上列異議人即受處分人因違反道路交通管理處罰條例案件，對於
交通部公路總局臺北區監理所板橋監理站於民國98年6 月23日所
為之裁決（原處分案號：板監裁字第裁41-CO0000000號），聲明
異議，本院裁定如下：
    主  文
異議駁回。
    理  由
一、原處分意旨略以：異議人即受處分人甲○○所有之車牌號碼
    N75-656 號重型機車，於民國98年5 月17日15時26分許，在
    臺北縣板橋市○○路○ 段395 號前，因有於身心障礙專用停
    車位違規停車之違規事實，經臺北縣政府警察局海山分局交
    通分隊警員以北縣警交大字第CO0000000 號舉發違反道路交
    通管理事件通知單（下稱舉發通知單）逕行舉發。嗣經交通
    部公路總局臺北區監理所板橋監理站於98年6 月23日以板監
    裁字第裁41-CO0000000號違反道路交通管理事件裁決書，爰
    依道路交通管理處罰條例第56條第1 項第10款等之規定，裁
    處罰鍰新臺幣（下同）1,200 元等語。
二、聲明異議意旨略以：異議人甲○○於98年5 月17日下午將機
    車停放在臺北縣板橋市○○路上之殘障車位而遭拖吊，異議
    人係領有殘障手冊，才會將機車停放於殘障車位；惟異議人
    持殘障手冊領車時，卻遭製單舉發；異議人所持之異議理由
    如下：(一)既標示為殘障車位，身心障礙者為何不能停車？(二)
    若機車之殘障車位僅供特製車輛停放，是否標示不夠清楚？
    (三)為何汽車之殘障車位無庸區分車型均能停放，機車卻要區
    分車型始能停放，是否有違平等原則？又異議人所騎乘之機
    車並非特製車，且一般路段殘障機車停車位亦不多，所以停
    車對異議人而言實不容易，為此，爰依法聲明異議云云。
三、按汽車駕駛人停車時，有於身心障礙專用停車位違規停車之
    情形者，處最高額罰鍰新臺幣1,200 元，道路交通管理處罰
    條例第56條第1 項第10款、第3 項定有明文。次按汽車駕駛
    人停車時，在設有殘障專用停車標誌處所，非殘障用車不得
    停放，道路交通安全規則第112 條第1 項第5 款亦有明文。
    又公共停車場應保留百分之二比例做為身心障礙者專用停車
    位，車位未滿五十個之公共停車場，至少應保留一個身心障
    礙者專用停車位，非領有專用停車識別證明之身心障礙者或
    其家屬，不得違規佔用，身心障礙者保護法第48條第1 項規
    定參照。再按身心障礙者本人或同一戶籍之家屬一人得檢具
    身心障礙手冊正反面影本、駕駛執照影本、汽車執照影本等
    相關文件向戶籍所在社政主管機關申請身心障礙者專用停車
    位識別證，或向專用牌照核發機關申請身心障礙專用車輛牌
    照。使用身心障礙者專用停車位者，除掛有專用牌照之車輛
    外，應將專用停車位識別證置於汽車擋風玻璃明顯處或黏貼
    於機車車首，以供查核檢驗，而專用停車位識別證應由身心
    障礙者本人親自持用或家屬乘載身心障礙者本人持用，掛有
    專用牌照之車輛，由身心障礙者本人使用或乘載身心障礙者
    本人時，得使用身心障礙者專用停車位，身心障礙者專用停
    車位設置管理辦法第6 條、第7 條、第9 條、第12條規定參
    照。簡言之，身心障礙者若未曾向社政主管機關申請身心障
    礙者專用停車位識別證或身心障礙專用車輛牌照，仍不得占
    用身心障礙專用停車位，若予以占用，即屬違規，而應依道
    路交通管理處罰條例第56條第1 項第10款、第3 項之規定處
    以最高額罰鍰1,200 元。
四、經查：
  (一)、本件異議人甲○○於98年5 月17日15時26分許，將其所
        有之車牌號碼N75-656 號重型機車，停放在臺北縣板橋
        市○○路○ 段395 號前之身心障礙專用停車位，經臺北
        縣政府警察局海山分局交通分隊警員逕行舉發之事實，
        為異議人所不爭執，並有臺北縣政府警察局98年5 月17
        日北縣警交大字第CO0000000 號舉發通知單、交通部公
        路總局臺北區監理所板橋監理站98年6 月23日板監裁字
        第裁41-CO0000000 號 違反道路交通管理事件裁決書各
        1 紙在卷可稽。又異議人所有之上開車輛並未領有專用
        牌照，業據異議人於聲明異議狀中自承在卷，足見異議
        人確有違規占用身心障礙專用停車位之行為無訛。
  (二)、異議人甲○○領有中華民國身心障礙手冊，有該手冊影
        本1 紙附卷可稽。惟依上開所述，公共停車場僅保留百
        分之二比例之身心障礙者專用停車位，未滿五十個停車
        位之公共停車場，則僅保留一個身心障礙者專用停車位
        ，足見身心障礙停車位之資源相當有限，無法實際滿足
        所有身心障礙者之需求。於此情形下，依上開規定申請
        身心障礙者專用停車位識別證或專用車輛牌照者，自應
        具有優先使用身心障礙者專用停車位之權利，蓋申請核
        准之過程，實具有篩選確有需要者之功能。異議人固提
        出上開殘障手冊等資料證明其為身心障礙者，惟若不經
        上揭申請核准程序予以篩檢，實不能達到有限資源應適
        當分配之目的，亦將使身心障礙者專用停車位設置之美
        意無法落實。依此，異議人之上揭所辯即難認為有理由
        。
 (三)、 綜上所述，本件異議人即受處分人甲○○之違規事實明
        確，原處分機關據以援引道路交通管理處罰條例第56條
        第1 項第10款、第3 項規定，裁處異議人罰鍰1200元，
        ，核無違誤，從而，異議人之異議為無理由，應予駁回
        。
五、據上論斷，應依道路交通案件處理辦法第19條，裁定如主文
    。
中    華    民    國    98    年    9     月    11    日
                  交通法庭   法  官  許映鈞
上列正本證明與原本無異。
如不服本裁定，應於裁定送達後5 日內敘明抗告理由，向本院提
出抗告狀。
                             書記官  范煥堂
中    華    民    國    98    年    9     月    14    日


司法院資訊處製作；財團法人民間司法改革基金會備份。
